【裁判字號】    92,交訴,86
【裁判日期】    920624
【裁判案由】    業務過失致死
【裁判全文】
臺灣高雄地方法院刑事判決                          九十二年度交訴字第八六號
    公  訴  人  臺灣高雄地方法院檢察署檢察官
    被      告  甲○○
右列被告因業務過失致死案件，經檢察官提起公訴（九十二年度偵字第三九三五號）
，本院判決如左：
    主  文
甲○○從事業務之人，因業務上之過失致人於死，處有期徒刑壹年拾月，緩刑肆年。
    事  實
一、甲○○未考領合格自小客車駕駛執照，並從事豬皮食品加工業者，並以駕駛自小
    客車載運豬頭皮，係以駕駛為其附隨業務。於民國九十二年二月十六日，駕駛未
    懸掛車牌（原車號為ＷＢ—０六七七號）之自小貨車欲前往鳳山載運豬頭皮，並
    沿高雄縣鳳山市○○○路由東往西方向行駛，於是日六時許，行經中山東路與承
    德街口時，該路段因捷運工程施工，本應注意行經道路修理地段，應減速慢行，
    作隨時停車之準備，及汽車行近行人穿越道前，應減速慢行，遇有行人穿越時，
    無論有無交通警察指揮或號誌指示，均應暫停讓行人先行通過，以及汽車行駛時
    ，駕駛人應注意車前狀況，並隨時採取必要之安全措施。甲○○駕車行經前開路
    口時，依當時之天氣晴朗，晨間已有充足自然光線、路面乾燥、無缺陷、亦無障
    礙物，且視距良好，並無不能注意之情事，詎甲○○竟疏未注意於行經道路修理
    路段，及行經行人穿越道時，應將車速減緩至隨時可以煞停之狀態，並充分注意
    有無行人欲通過，以讓行人先行通過，竟以時速每小時四十至四十五公里之速度
    行駛，適有散步之行人葛人樸沿承德街由北往南方向之行人穿越道行走，甲○○
    見狀閃避、煞車不及，而以車頭中央處撞擊行人葛人樸，並拖行約十六公尺始煞
    停，葛人樸於遭撞擊與拖行後，當場受有後枕部裂傷（約二十一公分）、三根肋
    骨骨折、後背腰及大腿有廣泛擦破傷等傷害，經路人報警及呼叫救護車，葛人樸
    經緊急送醫急救，仍於是日七時許，因胸腔內出血及顱內出血致傷重不治死亡，
    甲○○於肇事後，即於事故現場，待處理員警到場，尚不知何人為肇事者，即向
    處理員警自承為肇事者，並接受裁判。
二、案經高雄縣政府警察局鳳山分局報請臺灣高雄地方法院檢察署檢察官偵查起訴。
    理  由
一、訊據被告甲○○固坦承從事豬皮加工業，並駕駛自小貨車載運豬皮，且因一眼失
    明，以致無法考駕照，事故當日駕駛無牌照已報廢之自小貨車欲前往鳳山捕豬頭
    皮貨源，且於前揭時間、地點，撞擊行走在行人穿越道之被害人葛人樸，以致被
    害人傷重不治死亡等情無訛，惟矢口否認有和過失犯行，辯稱：當時伊是綠燈通
    過路口，是被害人闖越紅燈，且因伊右側進行捷運施工有圍鐵皮，而擋住伊之視
    線，請當時早上有點霧看不清楚云云。
二、經查：
（一）本件車禍事故係位於高雄縣鳳山市○○○路與承德街口，沿中山東路路段正進
      行捷運施工，被告駕車係行駛在調撥車道，右側為施工鐵皮圍欄，該圍欄約於
      下方三分之一處以上均為網狀式圍欄，左側則為紐澤西護欄，肇事路口之號誌
      正常運作，該路口並繪有行人穿越道；於肇事後被告所駕駛之自小貨車停置在
      中山東路由東往西調撥車道距離前開路口所繪之行人穿越道約十六點一公尺處
      ，車身後留有條分別長達九點七公尺及七公尺之煞車痕，被告所駕駛自小貨車
      之受損處為車頭中央偏左側之保險桿、板金部分呈不規則凹損，車前擋風玻璃
      全部碎裂，被害人則遭碾壓於左前車輪下方等情，有高雄縣政府警察局交通警
      察隊員警至事故現場處理所測繪之道路交通事故現場圖、調查報告表（一）（
      二）各一份及所拍攝之事故現場照片共十六幀均附卷可憑，是根據前開現場狀
      況，中山東路雖進行捷運施工，並於被告行車方向之右側設置有圍離，但該圍
      籬約有三分之二部分係以網狀鐵絲編織，並非整面鐵皮圍籬，足認駕駛人行經
      前開路口，仍可清晰看見左右來車及行人動態甚明；復據一般公路汽車煞車距
      離、行車速度對照表所載，一至三年之乾燥瀝青路面，煞車距離如為八點四公
      尺時，行車之車速約為四十公里，如煞車距離為十點五公尺時，則行車速度為
      四十五公里，是被告於肇事後在事故現場所留之煞車痕分別為九點七公尺及七
      公尺，則據前開對照表，可認被告當時之車速約為四十至四十五公里間，顯非
      得以隨時停車之狀態甚明，且被害人為民國二十年出生，即為高齡七十餘歲之
      老者，行動甚為緩慢，且被告並自承距離路口約五、六十公尺時，就已看見被
      害人要過馬路，復又改稱未看見被害人穿越馬路，是被告所陳實不無疑義。據
      上，足認本件車禍事故被告駕駛自小貨車行經前開會致有行人穿越道之路口時
      ，正有行人徒步行走該人行穿越道，正欲通過前開路口時，被告未充分注意車
      前之人、車動態貿然以四十公里以上之速度前行，待撞擊被害人後始緊急煞車
      以致肇致本件車禍事故。
（二）被害人確係因本件車禍，致受有後枕部裂傷（約二十一公分）、三根肋骨骨折
      、後背腰及大腿有廣泛擦破傷等傷害，並於送醫急救後，仍因胸腔內出血及顱
      內出血致傷重不治死亡乙節，業經臺灣高雄地方法院檢察署檢察官督同法醫師
      相驗屬實，製有勘驗筆錄、驗斷書、相驗屍體證明書各一份，及有國軍高雄總
      醫院附設民眾診療服務處之診斷證明書一紙均在卷可憑。
（三）按行近道路修理地段，應減速慢行，作隨時停車之準備；汽車行近行人穿越道
      前，應減速慢行，遇有行人穿越時，無論有無交通警察指揮或號誌指示，均應
      暫停讓行人先行通過；及汽車行駛時，駕駛人應注意車前狀況，並隨時採取必
      要之安全措施，道路交通安全規則第九十三條第一項第三款、一百零三條、第
      九十四條第三項分別定有明文。被告依法駕車對於前開規定，當應知之甚明。
      且依當時之天氣晴朗，晨間有充足自然光線、路面乾燥、無缺陷、亦無障礙物
      ，且視距良好，並無不能注意之情事，有前開道路交通事故調查報告表（一）
      載述明確，而被告駕車行至前開正在施工之路段，且繪製有行人穿越道之路口
      時，不但未將車速降低為得隨時煞停之狀態，又未充分注意車前之人車動態，
      貿然前行，致見行人欲徒步穿越行人穿越道時，未讓被害人先行通過，且因閃
      、煞不及而釀事故並致被害人死亡，被告對於本件事故之發生，自屬未盡其注
      意義務而有過失，被告前開所辯顯係卸責之詞，並不足採。且本件車禍事故經
      送請鑑定，亦為前開相同之認定，有臺灣省高屏澎區車輛行車事故鑑定委員會
      九十二年四月十八日以高屏澎鑑字第九二０八二一號所附之鑑定意見書一份在
      卷可參。且被告之前開過失行為致生本件車禍事故，與被害人之死亡間，具有
      相當因果關係。綜上，本件事證明確，被告犯行堪以認定。
三、按所謂業務，其主要業務固不待論，即為完成主要業務所附隨之準備工作與輔助
    工作，亦應包括在內（參諸最高法院七十一年臺上字第一五五０號判例）。查被
    告甲○○雖係從事豬皮業者之工作，但需駕駛自小貨車進行豬皮之載送與補貨，
    且於肇事前正欲前往鳳山補貨，顯見駕駛為被告完成主要業務所附隨之準備工作
    ，業據被告陳述甚明，是核其所為，係犯刑法第二百七十六條第二項之業務過失
    致人於死罪。查被告未考領合格駕駛執照，係無照駕駛前開已車牌已註銷之自小
    貨車，業據被告自承甚明，且有車籍作業系統—查詢認可資料、高雄縣政府警察
    局舉發違反道路交通管理事件通知單等資料在卷可按，且行經行人穿越道不依規
    定讓行人優先通行，應依道路交通管理處罰條例第八十六條第一項規定加重其刑
    並遞加重之。又被告於事故發生後，經路人報警，待處理員警到場處理尚不知何
    人為肇事者時，被告即自承為肇事者，並接受裁判，有本院辦理刑案電話查詢登
    記表一紙可佐，核與刑法第六十二條前段所規定之自首情節相符，依法應減輕其
    刑。並依法先加後減之。爰審酌被告並無前科，被告未考領駕照為執行業務，而
    駕駛自小貨車上路，就本件車禍事故所具有行經道路施工路段，及繪製有行人穿
    越道之路段，不僅未減速慢行，且未注意車前之人車動態，而未注意被害人正行
    走在行人穿越道欲通過路口而肇事之過失程度甚重，並造成被害人傷重不治死亡
    之嚴重結果，及被告犯後在庭態度良好等一切情狀，量處如主文所示之刑。末查
    ，被告前未曾受有期徒刑以上刑之宣告，有臺灣高等法院被告全國前案紀錄表一
    分在卷可按，因一時疏失，致生本件車禍事故，於犯罪後並已與被害人家屬達成
    調解，並將賠償金額均支付完畢，有高雄縣鳳山市調解委員會九十二年民調字第
    二九一號調解書一份附卷可憑，是被告經此偵、審程序及科刑之宣告，應知確實
    遵守道路交通安全規則，信無再犯之虞，爰併宣告緩刑四年，用啟自新，並觀後
    效。
據上論斷，應依刑事訴訟法第二百九十九條第一項前段，道路交通管理處罰條例第八
十六條，刑法第二百七十六條第二項、第六十二條前段、第七十四條第一款，罰金罰
鍰提高標準條例第一條前段，判決如主文。
本案經檢察官周天畏到庭執行職務。
中      華      民      國    九十二    年      六      月    二十四    日
                        臺灣高雄地方法院交通法庭
                            法  官    程克琳
右正本證明與原本無異。
如不服本判決，應於判決送達後十日內，向本院提出上訴狀。
                             書記官    梁瑜玲
中    華    民    國      九十二      年      六      月      二十四    日
右正本證明與原本無異。
如不服本判決，應於判決送達後十日內向本院提出上訴狀。
【附錄本件論罪科刑法條】
刑法第二百七十六條第二項：
因過失致人於死者，處二年以下有期徒刑、拘役或二千元以下罰金。
從事業務之人，因業務上之過失犯前項之罪者，處五年以下有期徒刑或拘役，得併科
三千元以下罰金。


司法院資訊處製作；財團法人民間司法改革基金會備份。
